【裁判字號】    89,上訴,1074
【裁判日期】    891026
【裁判案由】    偽造文書等
【裁判全文】
臺灣高等法院臺南分院刑事判決            八十九年度上訴字第一七四號 Ｃ
      上  訴  人
      即  被  告  乙  ○  ○
右上訴人因偽造文書等案件，不服臺灣臺南地方法院八十九年度易字第一六七號中華
民國八十九年六月十五日第一審判決（起訴案號：臺灣臺南地方法院檢察署八十八年
度偵字第一四一三七號），提起上訴，本院判決如左：
      主      文
原判決撤銷。
乙○○無罪。
      理      由
一、公訴意旨略以：乙○○意圖為自己不法所有，於民國（下同）八十七年十二月間
    ，於不詳地點拾獲丙○○所遺失之身份證一枚，竟意圖為自己不法之所有，將之
    侵占入己，隨即意圖為自己不法之利益於八十八年一月二十二日利用該枚丙○○
    之身分證，至台南市○○路五百七十三號標鴻通信行，向該通信負責人蔡家慧謊
    稱代理丙○○申請電話門號，使不知情之蔡家慧偽刻丙○○之印章一枚，並填寫
    市內電話業務申請書二紙並在其上偽蓋上開盜刻之丙○○印章二枚，蔡家慧遂將
    上開申請書及身分證正反面影本一紙交予不知情之會計王鳳屏，持向中華電信股
    份有限公司（以下簡稱中華電信公司）南區分公司台南營運處申請兩個電話門號
    ，使中華電信公司陷於錯誤而誤予核給○六─0000000號及000000
    0號兩個電話門號，乙○○因而免付費使用上開兩門號之電話通信。嗣丙○○因
    收到電話費帳單發現自己被冒用名義申請電話方於八十八年二月一日向中華電信
    公司陳情，而由電信警察隊循線查獲，因認乙○○涉有刑法第三百三十七條侵占
    遺失物罪、第二百十六條、第二百十條之行使偽造私文書罪及第三百三十九條第
    二項之詐欺得利罪等罪嫌。
二、按犯罪事實應依證據認定之，無證據不得推定其犯罪事實；又不能證明被告犯罪
    或其行為不罰者，應諭知無罪之判決，為刑事訴訟法第一百五十四條、第三百零
    一條第一項所明文。又事實之認定，應憑證據，如未能發現相當之證據，或證據
    不足以證明，自不能以推測或擬制之方法，為裁判之基礎（最高法院四十年台上
    字第八六號判例意旨、六十九年台上字第一五三一號判例意旨參照）。復按告訴
    人之告訴，係以使被告受刑事訴追為目的，是其陳述是否與事實相符，仍應調查
    其他證據，以資審認（最高法院五十二年度台上字第一三００號判例參照），合
    先敘明。
三、本件公訴人認被告乙○○涉有上揭犯行，無非以丙○○之指訴及丙○○身分證有
    遺失補發之事實以為斷。然訊之被告乙○○堅決口否認有上開犯行，辯稱係於八
    十八年一月間，在中華東路二段三十二號之檳榔店遇見丙○○，向丙○○借用等
    語。經查：
（一）中華電信公司○六─0000000號及0000000號兩個電話門號，係
      被告乙○○委託蔡家慧辦理，由蔡家慧店員王鳳屏於八十八年一月二十二日向
      中華電信公司申請之事實，業據證人蔡家慧、王鳳屏證述屬實，並有申請書一
      紙附於警卷可稽。而電話係於八十八年【一月二十九日】新裝，電話費計市內
      電話三元，加上基本費合計十六元，帳單於八十八年【三月中旬】才寄出，有
      中華電信公司八十九年五月九日南營字第八九００七００五七一號號函附於原
      審卷足資佐證，然證人丙○○於八十九年【二月一日】即向中華電信公司書立
      切結書聲稱裝設○六─0000000號及0000000號兩個電話門號。
      徵之上情，足見被告所稱系爭○六─0000000號及0000000號兩
      個電話門號係於一月二十九日才裝設，二月一日即遭丙○○檢舉拆機，除裝設
      後試撥三通電話外，並未使用該電話一節，應屬真實。反由丙○○於二月一日
      ，電話安裝不久即向中華電信公司檢舉，而電話帳單於三月中旬才寄發等情，
      足見證人丙○○所證其因【收到電話費帳單】發現自己被冒用名義申請電話，
      才向中華電信公司陳情之證詞，明顯有偽證之情事。又由系爭電話一月二十九
      日裝設，二月一日僅隔三日丙○○尚未收到帳單即知有裝設系爭電話並向中華
      電信公司檢舉，明顯可見丙○○縱未同意被告裝設系爭電話，亦應於裝設時即
      知悉以其名義申請電話號碼之事。
（二）被告所辯其有透過證人甲○○向丙○○借身分證，並有說明係預借丙○○名義
      申請電話，且議定由被告以丙○○名義申請電話後，電話費由被告負責之事實
      ，有八十八年一月五日被告與丙○○書立之聲明書、委託書影本各一份附卷足
      稽。證人丙○○雖經本院傳喚未能到庭作證，然比對聲明書、委託書中【丙○○】之簽名筆跡特性與丙○○迭次訊問後及具結之【丙○○】簽名均相同（參
      見八十八年十月六日警局偵查筆錄、偵查卷第十、十一頁、原審卷八十九年一
      月二十七日、五月一日訊問筆錄及具結文），顯見係證人丙○○本人簽名無訛
      ，況書類丙○○簽名之後尚有捏壓指印。參以被告以丙○○名義裝設系爭電話
      後短短三日，丙○○在未收到帳單前即能【立即知悉】，再參諸被告自承與證
      人丙○○並不熟稔，係透過甲○○才與丙○○協議洽借其名義，而丙○○於原
      審亦【承認曾將身分證借予斷手之證人甲○○】（見原審八十九年五月一日訊
      問筆錄），因見被告所辯其透過甲○○向丙○○借身分證申辦電話一節，非不
      足採，足見證人確有同意被告以其名義申請中華電信公司電話之情事。
（三）又證人丙○○於八十八年【一月五日】將身分證借予被告，並與被告書立之聲
      明書、委託書後，卻於八十八年【一月八日】以身分證遺失為由向台南市東區
      戶政事務所申請補發身分證，有申請書影本一份附卷足參。而丙○○雖於上開
      申請書書明身分證係八十七年十二月二十八日遺失，然其原審作證時則稱八十
      八年【一月八日遺失】身分證（見原審八十九年一月二十七日訊問筆錄），已
      見申請書所謂八十七年十二月二十八日遺失一節，係丙○○圖掩飾其將身分借
      予被告而將遺失時間申報為一月五日之前。再徵之丙○○於原審亦承認曾將身
      分證借予斷手之證人甲○○，如前所述，卻去申報身分證遺失，足見係丙○○
      答應被告出借身分證後卻反悔，乃去申報身分證遺失後，再去中華電信公司謊
      報遭人冒用申請電話，訴請偵辦，彰彰明甚。
（四）綜上各節，相互參酌，足見被告乙○○確有徵得證人丙○○同意，以丙○○名
      義申辦中華電信公司電話門號之情事。證人丙○○訴請偵辦顯有誣告之嫌，而
      證人丙○○、甲○○所證亦顯係偽證，均不足採信。此外復查無其他積極證據
      足以證明被告有上開犯行，是被告乙○○被訴侵占遺失物、行使偽造私文書及
      詐欺得利罪，均屬不能證明。
四、原審疏未詳細調查，並詳為勾稽全案證據調查所得，遽認被告有上揭之犯行，並
    加以論罪科刑，容有未洽。被告上訴意旨，指摘原判決採證不當，否認其有犯罪
    ，為有理由，自應由本院將原判決撤銷，諭知被告無罪之判決。
據上論結，應依刑事訴訟法第三百六十九條第一項前段、第三百六十四條、第三百零
一條第一項，判決如主文。
本案經檢察官羅清溪到庭執行職務。
中    華    民    國      八十九      年      十      月      二十六    日
                                  臺灣高等法院臺南分院刑事第四庭
                                      審判長法官  陳    義    仲
                                            法官  宋    明    蒼
                    法官  蔡    崇    義
右正本證明與原本無異。
如不服本判決，應於判決送達後十日內向本院提出上訴狀，其未敘述理由者並應於提
出上訴狀後十日內向本院補提理由書（應附繕本)。
                                      法院書記官  李    育    儒
中    華    民    國      八十九      年      十      月      二十七    日


司法院資訊處製作；財團法人民間司法改革基金會備份。
